【裁判字號】    98,抗,862
【裁判日期】    980608
【裁判案由】    假扣押
【裁判全文】
臺灣高等法院民事裁定                   98年度抗字第862號
抗  告  人  甲○○
相  對  人  乙○○
抗告人因與相對人乙○○間假扣押事件，對於中華民國98年4 月
3日 臺灣新竹地方法院98年度裁全字第411 號裁定，提起抗告，
本院裁定如下：
    主      文
原裁定廢棄。
相對人於原法院之聲請駁回。
聲請及抗告訴訟費用由相對人負擔。
    理      由
一、原裁定意旨略以：相對人主張其與抗告人原係夫妻，經法院
    判決離婚確定，相對人依民法第1030條之1 規定，得向抗告
    人請求分配剩餘財產之差額，相對人數次就登記為抗告人所
    有之二筆土地為夫妻剩餘財產分配之請求，惟抗告人遲不允
    諾，近聞抗告人正擬脫產及處分上開土地，相對人多次與抗
    告人聯絡，抗告人皆置之不理，近來更不接電話，為免相對
    人上開請求，日後有不能強制執行或甚難執行之虞，願供擔
    保以代釋明之不足，請求准予假扣押等情，業據提出民事判
    決書、土地登記簿謄本影本為證，應准許相對人以新台幣（
    下同）3 萬元為抗告人供擔保後，得對抗告人之財產在30萬
    元之範圍內為假扣押。
二、抗告意旨則以：兩造於92年10月27日約定，兩造共同經營30
    年約10公頃之魚池養殖場（含建築物及養殖設備）歸相對人
    所有，經營期間所負債務亦由相對人負擔；伊名下之田地歸
    伊所有，相對人對系爭不動產不得再為請求，爰請求廢棄原
    裁定等語。
三、按債權人就金錢請求或得易為金錢請求之請求，欲保全強制
    執行者，得聲請假扣押。假扣押非有日後不能強制執行或甚
    難執行之虞者，不得為之。請求及假扣押之原因應釋明之。
    前項釋明如有不足，而債權人陳明願供擔保或法院認為適當
    者，法院得定相當之擔保，命供擔保後為假扣押，為92年2
    月7 日總統令修正公布之民事訴訟法第522 條第1 項、第52
    3 條第1 項及第526 條第1 項、第2 項所明定。依上開規定
    可知，債權人聲請假扣押，應就其「請求」及「假扣押之原
    因」加以釋明。該項釋明如有不足，而債權人陳明願供擔保
    或法院認為適當者，法院得定相當之擔保，命供擔保後為假
    扣押。若債權人就其請求及假扣押之原因絲毫未予釋明，法
    院尚且不得命供擔保後為假扣押，遑論為准免供擔保之假扣
    押裁定（最高法院94年度台抗第665 號裁定參照）。又同法
    第523 條所稱之「日後甚難執行之虞」，除指債務人將移住
    遠方、逃匿或隱匿財產外，尚應包括債務人增加負擔或就財
    產為不利益之處分將達於無資力之狀態（最高法院97年度台
    抗字第657 號、98年度台抗字第182 裁定參照）。
四、查，相對人提出民事判決、土地登記簿謄本等影本，固足以
    釋明本件假扣押之「請求」；惟就抗告人有何將移住遠方、
    逃匿或隱匿財產、增加負擔或就財產為不利益處分將達於無
    資力狀態等，日後不能強制執行或甚難執行之虞的「假扣押
    原因」，則未予釋明。經本院命其陳述意見，亦僅就本案「
    請求」，補充說明業已起訴請求剩餘財產之分配，現繫屬新
    竹地方法院等語，對「假扣押之原因」亦未為釋明，依上開
    說明，相對人假扣押之聲請，不應准許。原裁定准予假扣押
    ，即有未合，抗告理由雖未指摘於此，然原裁定既有可議之
    處，抗告人聲明廢棄仍有理由，應由本院將原裁定廢棄，並
    駁回相對人於原法院之聲請。
五、據上論結，本件抗告為有理由，裁定如主文。
中    華    民    國    98    年    6     月    8     日
                    民事第十五庭
                        審判長法  官  林恩山
                              法  官  黃國忠
                              法  官  陳雅玲
正本係照原本作成。
不得抗告。
中    華    民    國    98    年    6     月    10    日
                              書記官  葉國乾


司法院資訊處製作；財團法人民間司法改革基金會備份。
